【裁判字號】    96,勞訴,83
【裁判日期】    980115
【裁判案由】    給付資遣費
【裁判全文】
臺灣臺中地方法院民事判決  96年度勞訴字第83號
原      告  乙○○○
                        號
            丁○○
            丙○○
            甲○○
                        4號
共      同
訴訟代理人  程弘模律師
被      告  西海岸有線電視股份有限公司
法定代理人  己○○
訴訟代理人  謝勝隆律師
上當事人間請求給付資遣費事件，本院於民國97年12月23日言詞
辯論終結，判決如下：
    主    文
被告應分別給付原告乙○○○新臺幣捌拾捌萬玖仟零貳拾捌元、
原告郭玫君新臺幣拾貳萬伍仟佰捌拾元、原告丙○○新臺幣
貳拾貳萬捌仟陸佰伍拾伍元、原告甲○○新臺幣肆拾捌萬陸仟元
，及均自民國九十六年九月二十七日起至清償日止按年息百分之
五計算之利息。
訴訟費用（除減縮部分外）新台幣貳萬零壹佰零柒元由被告負擔
。
本判決第一項，除原告乙○○○部分外，得假執行。
本判決第一項關於原告乙○○○部分，於原告乙○○○以新臺幣
拾萬元供擔保後，得假執行；被告如以新臺幣捌拾捌萬玖仟零
貳拾捌元為原告乙○○○預供擔保，得免為假執行。
        事實及理由
一、按訴狀送達後，原告不得將原訴變更或追加他訴，但請求之
    事實同一或擴張或減縮應受判決事項之聲明者，不在此限，
    民事訴訟法第255 條第1 項第2 、3 款定有明文。本件原告
    起訴時原請求被告應分別給付原告乙○○○新台幣（下同）
    1,12 7,970元、丁○○391,300 元、丙○○233,830 元、甲○○496,650 元及均自起訴狀繕本送達被告之翌日起至清償
    日止，按年息百分之5 計算之利息。嗣於民國97年11月18日
    言詞辯論期日變更減縮聲明為被告應分別給付原告乙○○○
    899,028 元、丁○○325,380 元、丙○○228,655 元、甲○○486,000 元及均自起訴狀繕本送達被告之翌日起至清償日
    止，按年息百分之5 計算之利息，核其所為係屬訴之變更減
    縮，揆之首揭規定，自屬可許。
二、原告起訴主張：
  (一)原告乙○○○自83年6 月1 日即受雇任職於被告西海岸有線
    電視股份有限公司前身即西海岸電訊股份有限公司（下稱西
    海岸電訊公司），擔任有線電視收費員之工作，主要負責臺
    中縣大甲鎮、大安鄉地區之收費工作，嗣於86年1 月9 日被
    告西海岸有線電視股份有限公司完成公司登記後，即接續於
    被告公司擔任收費員工作。而原告丁○○、丙○○、甲○○
    則分別於86年6 月12日、同年2 月1 日、同年4 月1 日起受
    僱於被告，同樣負責臺中縣大甲鄉、大安鄉地區有線電視收
    費之工作。此由被告核發予原告之收費證上所載發證日期均
    記載為85年1 月1 日，即足證原告於被告之公司成立初期，
    皆已到職擔任收費員之工作。惟至89年10月初，被告要求在
    職收費員應自90年1 月1 日起，改以1 年簽訂1 次「收費人
    員僱用契約書」之方式繼續僱用，並於89年10月2 日，將原
    告之勞工保險自被告公司之前身即西海岸電訊股份有限公司
    辦理退保。嗣於95年初，又以相似於上開定期僱用契約規定
    內容，改以「收費人員承攬契約書」與原告簽訂契約，合約
    期限自95年1 月1 日起至96年6 月30日止。然原告任職期間
    之前後期工作內容完全相同，受公司主管之指揮、監督、管
    制情形始終不變，兩造間實質上存有不定期勞動契約。因被
    告公司大力推廣收視客戶利用郵局等金融機構或連鎖便利商
    店等代收繳費管道繳付有線電視收視費用，致所需收費人員
    人力大幅減少，因而緊縮收費部門編制裁減員工，並於96年
    3 月25日通知原告上班至同年月31日止，自同年4 月1 日起
    終止兩造間之契約關係，並以兩造間簽訂「收費人員承攬契
    約」為由，拒絕給付資遣費。經原告向臺中縣政府勞工局所
    委託之台中縣勞資關係協會辦理協調給付資遣費，兩造無法
    達成共識。又94年7 月1 日勞工退休金條例施行前，被告公
    司並未依法徵詢原告是否選用勞工退休金條例之規定。為此
    ，爰依勞動基準法第16條、第17條之規定及勞動契約之法律
    關係，請求被告公司分別給付原告下列之資遣費及預告期間
    工資：
    1.原告乙○○○部分，共計899,028元：
      (1)工作年資部分：自86年1 月9 日起至96年3 月31日止，
        計10年2 個月又23日。
      (2)平均工資部分：其於終止系爭契約事由發生日前6 個月
        即95年10月1 日起至96年3 月31日共領得493,587 元，
        是其日平均薪資為2,712 元（493587元÷182 日＝2712
        元，元以下四捨五入，下同）、月平均工資為81,360元
        （2712元×30日＝81360 元）。
      (3)請求之資遣費：依勞動基準法第17條之規定，其應領得
        833,940 元【81360 ×（10＋3/12）＝833940】。
      (4)請求之預告期間工資：被告公司未依勞動基準法第16
        條之規定於30日前預告之，僅提前6 日預告，應依上開
        規定給付其餘未足期之24日預告期間工資65,088元（27
        12×24＝65088） 。
    2.原告丁○○部分，共計325,380元：
      (1)工作年資部分：自86年6 月12日起至96年3 月31日止，
        計9 年9 個月又20日。
      (2)平均工資部分：其於終止系爭契約事由發生日前6 個月
        即95年10月1 日起至96年3 月31日共領得185,586 元，
        是其日平均薪資為1,020 元（185586元÷182 日＝1020
        元）、月平均工資為30,600元（1020元×30日＝30600
        元）。
      (3)請求之資遣費：依勞動基準法第17條之規定，其應領得
        300,900 元【30600 ×（9 ＋10/12） ＝300900】。
      (4)請求之預告期間工資：被告公司未依勞動基準法第16
        條之規定於30日前預告之，僅提前6 日預告，應依上開
        規定給付其餘未足期之24日預告期間工資24,480元（
        1020×24＝24480） 。
    3.原告丙○○部分，共計228,655元：
      (1)工作年資部分：自86年2 月1 日起至96年3 月31日止，
        計10年2 個月。
      (2)平均工資部分：其於終止系爭契約事由發生日前6 個月
        即95年10月1 日起至96年3 月31日共領得126,425 元，
        是其日平均薪資為695 元（126425元÷182 日＝695 元
        ）、月平均工資為20,850元（695 元×30日＝20850 元
        ）。
      (3)請求之資遣費：依勞動基準法第17條之規定，其應領得
        211,975 元【20850 ×（10＋2/12）＝211975】。
      (4)請求之預告期間工資：被告公司未依勞動基準法第16條
        之規定於30日前預告之，僅提前6 日預告，應依上開規
        定給付其餘未足期之24日預告期間工資16,680元（695
        ×24＝16680） 。
    4.原告甲○○部分，共計486,000元：
      (1)工作年資部分：自86年4 月1 日起至96年3 月31日止，
        計10年。
      (2)平均工資部分：其於終止系爭契約事由發生日前6 個月
        即95年10月1 日起至96年3 月31日共領得273,090 元，
        是其日平均薪資為1,500 元（273090元÷182 日＝1500
        元）、月平均工資為45,000元（1500元×30日＝45000
        元）。
      (3)請求之資遣費：依勞動基準法第17條之規定，其應領得
        450,000 元【45000 ×10＝450000】。
      (4)請求之預告期間工資：被告公司未依勞動基準法第16條
        之規定於30日前預告之，僅提前6 日預告，應依上開規
        定給付其餘未足期之24日預告期間工資36,000元（1500
        ×24＝36000） 。
  (二)對被告公司抗辯之陳述：
    1.雖被告公司自95年1 月1 日起，以收費人員承攬契約書之
      形式上名稱變更方式與原告繼續契約關係，然兩造間前後
      多份契約實質內容相同，且原告自擔任被告公司之收費員
      時起，收費區域、收費對象、收費款項等均按被告公司指
      示為之，且被告公司依其頒布之「兼職收費人員考核管理
      辦法」，對原告享有考核懲戒之權限，足證兩造間存有相
      當程度之人格從屬性。又被告公司係以有線電視節目之製
      作、播放，對收視客戶收取收視費用為其主要營業，故原
      告所擔任之收費工作，係被告公司經濟組織與生產結構之
      一部分，且原告之勞務報酬係依收費績效達成率及收到費
      用金額之比率計算，原告並不自負盈虧，非為自己之營業
      而勞動，是原告從事之收費勞務服務，在經濟上受被告公
      司之指揮監督，具有經濟上從屬性。再自被告公司營運組
      織觀之，被告公司將原告納入其收費部門，於每月交付予
      原告之薪資明細表中，皆有薪資年月、職工編號、單位等
      記載，益證被告公司將原告納入其營運組織內部，而非公
      司外部之其他法律交易主體，是兩造於組織上顯然具有從
      屬性。
    2.兩造先後簽訂之收費人員僱用契約書、收費人員承攬契約
      書，其報酬計算方式係以原告在當月份之收費達成率高低
      定應領報酬之計算標準，而非以收費工作之完成作為報酬
      之對待給付，該報酬約定雖以佣金作為給付名義，惟原告
      以工作成績為計算報酬之基準，此與勞動基準法第2 條第
      3 款按件計酬之規定相若，仍無礙於實質上為工資之性質
      。又被告公司雖自90年1 月1 日至94年12月31日間以定期
      契約方式與原告一年簽訂一次新僱用契約，然該勞雇契約
      前後接續，並未中斷原告對被告公司提供勞務給付，是依
      勞動基準法第9 條之規定，兩造間之勞雇關係為不定期勞
      動契約。
    3.被告公司制定頒行「超商自繳及收費薪獎辦法」，規定達
      成率目標，且規定原告等收費員應配合推廣，佐以較高之
      薪獎費率，並載明「本專案將執行至96年6 月，專案結束
      後，公司已承諾收費員績效及配合度選任數名為正式收費
      員」，足證被告公司因變更收費型態，確有緊縮收費部門
      編制，裁減收費人員之計畫。而收費員佣金並未因收費單
      件數減少而形遞減之原因，實乃若收費員宣傳推廣代收繳
      付而收視客戶採行者，其薪獎率較當面收款為高所致。且
      96年6 月以降，被告公司之收費部門收費員員額已縮減至
      約4 、5 人，其餘原有收費員均遭被告公司終止契約，被
      告公司抗辯其無勞動基準法第11條第2 款、第4 款之終止
      勞動契約原因實無理由。
  (三)並聲明：1.被告應分別給付原告乙○○○899,028 元、丁○○325,380 元、丙○○228,655 元、甲○○486,000 元及均
    自起訴狀繕本送達被告之翌日起至清償日止，按年息百分之
    5 計算之利息。2.原告願分別供擔保，請准宣告假執行。
三、被告公司則以：
  (一)原告為被告公司之兼職收費員，上下班均無需打卡，無固定
    之工作時間，且原告在被告公司任職期間尚有其他雇主或自
    行從業，足見原告之勞力付出非專屬於被告公司而勞動，且
    被告公司不能隨意將原告調至其他部門工作，是兩造間僅受
    承攬契約之拘束，並無指揮監督之人格從屬性。再就兩造最
    近一期簽訂之「收費人員承攬契約書」觀之，該契約書開頭
    揭示：甲方（即被告）委託乙方（即原告）向客戶收取頻道
    收視費用等有線電視相關費用，故就承攬事宜經雙方協議如
    下：…等語，足見兩造間係消極性之委託收費，而非積極招
    攬收視客戶，故原告對被告公司之經濟活動並不生積極之影
    響，兩造間並無經濟上之從屬性，從而，自無勞動基準法之
    適用。退萬步言，若兩造間具有勞動基準法之勞動契約存在
    ，則因兩造於95年簽訂之收費人員承攬契約書第1 條約定合
    約期限係自95年7 月1 日起至96年6 月30日止，其實為定期
    之勞動契約。再者，資遣費之計算採繼續工作之標準，然原
    告就其主張之工作年資尚無法舉證有繼續工作之事實，故原
    告主張資遣費及預告期間工資並無理由。
  (二)被告公司並無緊縮收費部門編制裁減員工之情事，若真有業
    務緊縮情事，勢必發生收費員佣金隨收費單件數減少而形遞
    減之現象，惟自原告之收入情況，自93年9 月以來尚屬穩定
    成長，並無業務量減少，佣金收入亦減少之情形。是被告公
    司既非因業務緊縮而終止兩造間之契約關係，則本件自不符
    勞動基準法第11條第2 款規定終止勞動契約之情形。再者，
    雖人工到府收費之型態已逐漸為委託金融機構或便利商店代
    收方式取代，然被告公司之收費業務工作並未減縮，被告公
    司仍需人力處理帳務，僅係到府收費工作人力，有減少必要
    ，是此情當屬勞動基準法第11條第4 款所指「業務性質變更
    ，有減少勞工之必要」之情形，惟因被告公司事前請原告轉
    任亟須人手之招攬網路業務或業務招攬工作，亦即被告當時
    亦有適當工作得加以安置，僅原告事後不願服從指揮，亦未
    到任，故原告未能繼續為被告公司勞動，其責任自不可歸責
    於被告公司，是本件亦不符合勞動基準第11條第4 款終止勞
    動契約之情形，原告請求被告公司給付資費及預告期間工資
    自屬無據。而兩造之勞動契約既未終止，則原告自負有繼續
    為被公司提供勞務之義務，惟於96年4 月後，原告並未履行
    前來洽領收費單並收費之義務，雖該期間有聲請調解，然聲
    請調解之行為，尚難解免勞動之義務，是原告已符合勞動基
    準法第12條第1 項第6 款之無正當理由曠工之情事，爰以本
    書狀之送達為終止兩造勞動契約之意思表示。綜上，兩造間
    並不存有勞動基準法之勞動契約關係，縱存有勞動契約，亦
    不符合勞動基準法第11條第2 款、第4 款終止勞動契約之事
    由，故原告自不得依勞動基準法之規定請求被告公司給付資
    遣費及預告期間工資等語置辯，並聲明：1.原告之訴及假執
    行之聲請均駁回。2.如受不利判決，願供擔保，請准免為假
    執行。
四、兩造不爭執之事項：
  (一)原告4 人自90年1 月1 日起，與被告1 年簽訂1 次「收費人
    員僱用契約書」，至95年起，改簽訂「收費人員承攬契約書
    」。
  (二)被告於3 月25日通知原告上班至同年月31日止。
  (三)原告離職前6 個月之收費獎金平均值如下：
    1.原告乙○○○部分82,265元。
    2.原告丁○○部分30,931元。
    3.原告丙○○部分21,071元。
    4.原告甲○○部分45,515元。
五、本件經兩造於本院整理並協商簡化之爭點為：(一)原告擔任被
    告公司之收費人員，兩造間是否有不定期勞動契約存在？(二)
    兩造如有不定期勞動契約存在，被告是否依勞動基準法第11
    條第2款、第4款規定終止勞動契約？(三)原告依勞動基準法第
    17條、第16條之規定，得請求被告給付之資遣費金額為何？
    預告工資為何？茲分述如下：
  (一)原告擔任被告公司之收費人員，兩造間是否有不定期勞動契
    約存在？
    1.按所謂勞工，依勞動基準法第2 條第1 、3 款規定意旨，
      應指受雇主僱用從事工作，獲致如薪金、計時或計件之經
      常性給與（包括現金或實物）之工資者而言。又勞動契約
      當事人之勞工，通常具有下列特徵：人格從屬性，即受
      雇人在雇主企業組織內，服從雇主權威，並有接受懲戒或
      制裁之義務。親自履行，不得使用代理人。經濟上從
      屬性，即受雇人非為自己之營業勞動，而係從屬於他人，
      為該他人勞動。納入雇方生產組織體系，並與同僚間居
      於分工合作狀態。又基於保護勞工之立場，一般就勞動契
      約關係之成立，均從寬認定，只要有部分從屬性，即足成
      立。
    2.查證人即被告業務部經理戊○○證稱：原告4 人在被告公
      司之工作內容為當月收費，每月初，每人負責區域，伊們
      會給她們當月到期的收費單，她們領到單據後，回家整理
      ，然後開始收費工作，她們只要收到款項，伊們希望她們
      隔天就匯到公司，每個星期要回公司繳單，1 個月開會1
      次，每星期要把收到的收據繳回公司，整個月收完後，再
      計算她們收錢的金額換算「佣金」，每月收費合理達成率
      是95% ，如果連續3 個月沒有達成，即終止契約等語，且
      依被告所制訂「兼職收費人員考核管理辦法」，管理重點
      包括：收費人員領單、匯款、繳單之作業流程、每月規定
      日期繳單收費張數達成率之規範、收費人員於規定開會時
      除有正當事由外均應出席、不得損及公司形象或其他有違
      公司或單位主管規定之事項，並依該辦法加減點數，作為
      薪資計算或是否解約之基礎等（詳見第5 條之規定），足
      見雖被告自95年1 月1 日起，以收費人員承攬契約書之形
      式上名稱變更方式與原告繼續契約關係，然原告自擔任被
      告公司之收費員時起，收費區域、收費對象、收費款項等
      均按被告指示為之，且被告依其頒布之「兼職收費人員考
      核管理辦法」，對原告享有考核懲戒之權限等情觀之，原
      告4 人均係為被告而勞動，相當程度受被告之指揮監督及
      管理，而有其從屬性；再者，被告公司係以有線電視系統
      經營業，為其營業項目之一，此有公司基本資料表在卷可
      稽，則被告以對收視客戶收取收視費用營利，而原告4 人
      所擔任之收費工作，係被告公司經濟組織與生產結構之一
      部分，且原告之勞務報酬係依收費績效達成率及收到費用
      金額之比率計算，原告並不自負盈虧，非為自己之營業而
      勞動，是原告從事之收費勞務服務，在經濟上受被告公司
      之指揮監督，亦具有經濟上從屬性。又原告4 人每月既固
      定自被告領取一定金額，此一定之金額雖名之為佣金，實
      係因工作所獲之經常性給與。由上各情以觀，依上說明，
      難謂兩造所訂立之契約非屬勞動契約。
    3.復按勞動契約分為定期契約與不定期契約。臨時性、短期
      性、季節性及特定性工作得為定期契約；有繼續性工作為
      不定期契約。又臨時性工作，係指無法預期之非繼續性工
      作，其工作期間在6 個月以內者；短期性工作，係指可預
      期於6 個月內完成之非繼續性工作；季節性工作，係指受
      季節性原料、材料來源或市場銷售影響之非繼續性工作，
      其工作期間在9 個月以內者；特定性工作，係指可在特定
      期間完成之非繼續性工作，此觀之勞動基準法第9 條第1
      項、勞動基準法施行細則第6 條規定自明。換言之，必須
      為臨時性、短期性、季節性或特定性之工作，且非繼續性
      工作，始得為定期契約，除此之外，均為不定期性契約。
      是以，兩造間僱傭契約究係為定期契約或不定期契約，應
      依契約內容及性質，是否具繼續性為判斷標準，不受勞動
      契約簽訂形式之拘束。被告公司雖自90年1 月1 日起至94
      年12月31日止，以定期契約方式與原告1 年簽訂1 次新僱
      用契約，惟綜觀兩造所簽立之各次契約書內容，均記載被
      告係因為「向客戶收取頻道收視費用」而僱用原告等擔任
      收費員工作等語，而原告等之收費工作係按月收費，已如
      前述，並非可在特定期間完成之非繼續性工作，是被告顯
      非於特定時間始有僱用原告等之必要，殊與特定性工作之
      定期契約性質不符。又本件兩造間僱傭契約乃被告提出之
      定型化契約，以兩造間之地位而言，原告等顯然無力抗衡
      ，並無變更契約條款之權利，而被告與原告等簽訂定期契
      約，其目的僅在免除或限制原告等行使勞動基準法上資遣
      費、退休金之權利，該僱傭契約內容、性質與勞動基準法
      所定之臨時性、短期性、季節性、特定性之定期契約顯不
      相同。則揆諸前開說明，兩造僱傭契約有關期間之約定應
      屬無效，兩造間僱傭契約應認係不定期契約。
  (二)被告是否依勞動基準法第11條第2 款、第4 款規定終止勞動
    契約？
    1.按雇主有虧損或業務緊縮時，得預告勞工終止勞動契約，
      勞動基準法第11條第2 款定有明文。又所謂「業務緊縮」
      係指雇主在相當一段時間營運不佳，生產量及銷售量均明
      顯減少，其整體業務應予縮小範圍而言。至雇主所營事業
      因生產方式之改變或營業方向調整，其局部單位之工作減
      少，人力可予裁減，則非屬「業務緊縮」，最高法院87年
      度台上字第3025號判決參照。是「業務緊縮」重在整體業
      務範圍 (量)之 縮小，尚未涉及組織經營結構的調整；「
      業務性質變更」則重在雇主對全部或一部分的部門原有業
      務種類 (質)的 變動，涉及組織經營結構的調整。查本件
      被告於95年9 月因推廣收視客戶利用金融機構或連鎖便利
      商店代收收視費之繳費管道而變更收費型態，有緊縮收費
      部門編制、裁減收費員人數之必要，於96年3 月25日宣布
      同年4 月1 日起終止與原告等之契約關係，為兩造所不爭
      執，足見被告縮減收費部門之人力係因公司將大部分之收
      費業務委外交由金融機構或連鎖便利商店代收，造成到府
      收費業務減少，非因公司有線電視收視業務量整體縮減所
      致，尚難認為符合上開「業務緊縮」之要件。
    2.次按業務性質變更，有減少勞工之必要又無適當工作可供
      安置時等情形，得預告勞工終止勞動契約，勞動基準法第
      11條第4 款亦有明文。查被告於97年7 月7 日答辯(五)狀自
      認：「原來擔任『到府收費』工作之人力，有減少之必要
      ，此情，當屬勞動基準法第11條第4 款所指之『業務性質
      變更，有減少勞工之必要』情形」等語，雖伊抗辯事前亦
      有請原告等轉任亟需人手之「招攬網路業務」或「業務招
      攬」工作，亦即當時亦有適當工作得加以安置，只是原告
      等事後不服從指揮，亦未到任，故原告等未能繼續為被告
      勞動，其責任自非可歸責於伊云云，然查，原告等之收費
      工作與被告欲原告等轉換之業務招攬工作，前者只須持被
      告所出具之繳費通知聯到客戶家中收取費用即可，工作性
      質較為單純、機械化；後者則較講求招攬客戶之技巧，工
      作性質核與造當初締約時之目的亦不相同，可見被告辯稱
      該業務招攬工作為適當工作，已難採信，原告主張被告無
      適當工作可供安置原告，信屬非虛。從而，被告於96年3
      月25日通知原告等自同年4 月1 日起終止兩造間之勞動契
      約，核與前揭勞基法第11條第4 款規定要件相符，是兩造
      間之勞動契約已於96年4 月1 日發生終止之效力。
  (三)原告依勞動基準法第17條、第16條之規定，得請求被告給付
    之資遣費金額為何？預告工資為何？
    1.按定期契約屆滿後或不定期契約因故停止履行後，未滿三
      個月而訂定新約或繼續履行原約時，勞工前後工作年資，
      應合併計算，勞基法第10條定有明文。查原告等4 人自89
      年起至95年止之綜合所得稅各類所得資料均有自被告處受
      領薪資之紀錄，足見原告等4 人於89年起，均有受薪紀錄
      可查，此有財政部臺灣省中區國稅局沙鹿稽徵所97年4 月
      14日函覆關於原告等五人於89年度至95年度綜合所得稅各
      類所得資料清單、97年6 月24日函覆原告等於90年度至95
      年度各類所得憑單更正註銷資料在卷可稽，足見原告等4
      人於89年起均有繼續自被告獲得薪資報酬之證明，被告抗
      辯原告等並無繼續工作之事實，未能舉證以實其說，其所
      辯自難採信。至原告乙○○○、丁○○、丙○○、甲○○
      主張分別於86年1 月9 日、86年6 月12日、同年2 月1 日
      、同年4 月1 日起即受僱於被告，被告則否認原告等4 人
      於89年以前已任職被告公司云云，然按民事訴訟法第277
      條規定：當事人主張有利於己之事實者，就其事實有舉證
      之責任。但法律別有規定，或依其情形顯失公平者，不在
      此限。唯關於舉證責任之分配情形繁雜，僅設原則性規定
      ，未能解決一切舉證責任之分配問題，故最高法院於判例
      中，即曾依誠信原則定舉證責任之分配。原告既舉證人陳
      秀靜到庭證稱：其與原告等原均為被告公司之收費員，原
      告乙○○○於86年1 月9 日被告公司成立時，即任職被告
      公司，原告丁○○、丙○○、甲○○於86年間陸續任職被
      告公司等語，可徵原告於86年間任職被告公司。雖原告因
      年代久遠，以致無法提出明確到職日期之證明，但人事資
      料為被告所保管，是衡諸兩造舉證之可能性、與證據之距
      離等情狀考量，則被告僅空言否認原告主張之到職日期，
      顯有違誠信原則，而被告既未能舉證證明原告等明確到職
      日期，應認原告之主張為可採。是以原告乙○○○、丁○○、丙○○、甲○○之工作年資依序為10年2 月23日、9
      年9 月又20日、10年2 月、10年，堪以認定。
    2.本件94年7 月1 日勞工退休金條例施行前，被告並未詢問
      原告是否選擇適用新制，亦未按勞退新制為原告等提撥勞
      退金，為兩造所不爭執，故本件資遣費請求之法律適用仍
      應依勞動基準法之規定，合先敘明。另按雇主依第11條或
      第13條但書規定終止勞動契約者，其預告期間依左列各款
      之規定：一、繼續工作三個月以上一年未滿者，於十日前
      預告之。二、繼續工作一年以上三年未滿者，於二十日前
      預告之。三、繼續工作三年以上者，於三十日前預告之。
      雇主未依第一項規定期間預告而終止契約者，應給付預告
      期間之工資。雇主依前條終止勞動契約者，應依左列規定
      發給勞工資遣費：一、在同一雇主之事業單位繼續工作，
      每滿一年發給相當於一個月平均工資之資遣費。二、依前
      款計算之剩餘月數，或工作未滿一年者，以比例計給之。
      未滿一個月者以一個月計，勞基法第16條第1 項、第3 項
      、第17條分別定有明文。本件被告依勞基法第11條第4 款
      之規定終止與原告間之勞動契約，自應遵守上開規定。查
      參照前述，原告等4 人之工資年資均已超過3 年，揆諸前
      揭規定，被告終止勞動契約應於30前預告之，否則即應給
      付預告期間之工資，而被告於96年3 月25日始通知原告等
      自同年4 月1 日起終止兩造間之契約關係，其預告期間僅
      有6 日，是被告尚應給付原告不足預告期間30日 (即24日
      之工資)之 工資。又原告乙○○○、丁○○、丙○○、甲○○之工作年資依序為10年2 月23日、9 年9 月又20日、
      10 年2月、10年，爰將被告應給付原告之預告期間工資及
      資遣費計算如下（以兩造所不爭執之離職前6 個月之收費
      獎金平均值換算日平均薪資為計算基礎）：
      原告乙○○○部分（日薪2,712元）：
        (1)預告工資部分應為65,088元 (計算式：2,712X24=65,
          088)。
        (2)資遣費部分應為833,940元【計算式：2,712X30X（10
          +3/12）= 833,940】。
        (3)合計為899,028元 (計算式：65,088+833,940=899,02
          8)。
      原告丁○○部分（日薪1,020元）：
        (1)預告工資部分應為24,480元 (計算式：1,020X24=24,
          480)。
        (2)資遣費部分應為300,900元【計算式：1,020X30X（9+
          10 /12）=300,900】。
        (3)合計為325,380元 (計算式：24,480+300,900=325,38
          0)。
      原告丙○○部分（日薪695元）：
        (1)預告工資部分應為16,680元 (計算式：695X24 =16,6
          80)。
        (2)資遣費部分應為211,975元【計算式：695X30X（10+2
          /12）=211,975】。
        (3)合計為228,655元 (計算式：168,680+211,975=288,6
          55)。
      原告甲○○蓉部分（日薪1,500元）：
        (1)預告工資部分應為36,000元 (計算式：1,500X24=36,
          000)。
        (2)資遣費部分應為450,000元【計算式：1,500X30X10=4
          50,000】。
        (3)合計為486,000元 (計算式：36,000+450,000=486,00
          0)。
六、綜上所述，原告依照勞動基準法第16條、第17條之規定，請
    求被告給付乙○○○899,028元、丁○○325,380元、丙○○
    228,655元、甲○○486,000元，及均起訴狀繕本送達之翌日
    （即自96年9月27日）起至清償日止，按年息百分之5計算之
    利息，為有理由，應予准許。
七、原告（除原告乙○○○外之其餘原告）之請求，本院判決被
    告給付之金額，未逾新台幣500,000元，依民事訴訟法第389
    條第1項第5款之規定，應依職權宣告假執行；另原告乙○○○與被告陳明願供擔保，聲請宣告假執行或免為假執行，經
    核並無不合，爰分別酌定相當之擔保金額宣告之。
八、因本案事證已臻明確，兩造其餘主張陳述及所提之證據，經
    審酌於判決結果無影響，無庸詳予論述，附此敘明。
九、據上論斷：原告之訴為有理由，並依民事訴訟法第78條、第
    389條第1項第5款、第390條第2項、第392條，判決如主文。
中    華    民    國    98    年    1     月    15    日
                  民事第四庭    法  官  郭佳瑛
正本係照原本作成。
如對本判決上訴，須於判決送達後20日內向本院提出上訴狀。
中    華    民    國    98    年    1     月    16    日
                                書記官  黃鴻鑑


司法院資訊處製作；財團法人民間司法改革基金會備份。
